臺灣桃園地方法院刑事判決　　　　　　　　　　　　九十一年度易緝字第一一號
　　公　訴　人　臺灣桃園地方法院檢察署檢察官
　　被　　　告　戊○○
　　選任辯護人　沈朝標律師
右列被告因詐欺案件，經檢察官提起公訴（八十三年偵字第一四七二三號），本院判
決如左：
    主  文
本件免訴。
    理  由
一、按案件曾經判決確定者，應諭知免訴之判決，刑事訴訟法第三百零二條第一款定
    有明文。又訴訟上所謂一事不再理之原則，關於實質上一罪或裁判上一罪，亦均
    有其適用，有最高法院六十年台非字第七七號判例可資參照。
二、公訴意旨略以：被告戊○○與李繁延（另行審結）原係夫妻關係（二人業於民國
    八十四年一月二十一日離婚），共同基於意圖為自己不法所有之概括犯意，明知
    已無資力，竟自八十二年五月起，以戊○○於桃園縣中壢市○○路一０五號所經
    營之東泰珠寶銀樓欲擴大營業為由，連續向告訴人丙○○、乙○○○、甲○○借
    款新臺幣（下同）一百八十萬元、三百二十萬元及五百萬元，又向己○○借款及
    積欠購買珠寶之貨款共二千萬元，並由戊○○及李繁延分別簽發支票、本票為擔
    保，致使丙○○等人陷於錯誤，而陸續出借款項，因認被告戊○○涉犯刑法第三
    百三十九條第一項之詐欺取財罪嫌云云。
三、訊據被告戊○○雖坦承曾向告訴人丙○○、乙○○○、甲○○及己○○借款或積
    欠購買珠寶之價款，惟堅決否認有何詐欺之犯行，並辯稱：伊於八十二年間即因
    所經營之東泰珠寶銀樓欲擴大經營之事，多次與告訴人間有調度金錢或購買珠寶
    之情形，伊借款除給付月息三分外，並以土地設定抵押權及簽發支票之方式為告
    訴人借款之擔保，且伊已依約陸續返還部分借款及貨款，惟其後伊所委託代伊購
    買珠寶之員工丁○○向伊詐得貨款約億元後捲款潛逃，致伊財務週轉不靈而跳票
    ，伊為償還告訴人借款及貨款，除簽發本票換回支票外，並將伊所有座落臺中市
    北屯區○○段第五、六之一、七、八之一、十五、十五之一、十六、十六之一、
    十六之二地號等土地，以七億四千六百一十萬元之代價出售予群億建設股份有限
    公司（下稱群億公司），並協調由群億公司簽發支票清償告訴人之債務，嗣因群
    億公司因資金不足無法依約給付價金而與伊解約，伊又輾轉與林灥源簽訂合建契
    約以求處理債務，亦因林灥源不願代為處理債務而解約，而伊於借款之初即已足
    夠之資力清償債務並依約給付利息，清償部分借款及貨款，且於財務週轉不靈後
    亦有積極清償債務之誠意及行為，是伊並無詐欺告訴人財產之意圖及行為；且縱
    鈞院認伊確有詐欺本案告訴人之犯行，惟伊於另案遭案外人朱克振、朱茂槐自訴
    詐欺案件，業經臺灣高等法院臺中分院判處有期徒刑十月確定，並已執行完畢，
    與本案有連續犯之裁判上一罪之關係，其判決效力自及於本案等語。
四、經查，被告戊○○前因與李繁延二人前共同意圖為自己不法之所有，並基於概括
    之犯意，於八十三年七月間，共同向朱克振詐借一千萬元，又於八十三年間，一
    起向朱茂槐詐借五百萬元，經臺灣高等法院台中分院於八十六年一月三日以八十
    四年上易字第二一五六號刑事判決，以被告戊○○共同連續意圖為自己不法之所
    有，以詐術使人將本人之物交付，因而判處有期徒刑十月確定，並於九十二年一
    月十日執行完畢，此有該分院八十四年度上易自二一五六號刑事判決、臺灣高等
    法院被告全國前案紀錄表各一份附卷可稽。雖公訴人認被告戊○○就本案之犯行
    ，其犯罪時間係於八十二年五、六月間，與上開刑事確定判決所認定被告戊○○
    之詐欺犯行係於八十三年間及八十三年七月間所犯相距已久，且借款人之介紹人
    與行為態樣亦不相同，並無連續犯之關係等語。惟查，被告戊○○因欲擴大其所
    開設東泰珠寶銀樓之經營規模，故於八十二年五、六月間連續多次向告訴人丙○○、乙○○○、甲○○及己○○借款或購買珠寶等情，雖經被告戊○○、同案被
    告李繁延坦承不諱，並經告訴人等四人於偵、審中指述綦詳，惟告訴人丙○○曾
    於本院訊問時陳稱：「‧‧‧，因為戊○○跟我說他要擴大珠寶的生意，資金不
    夠要跟我調，我就陸陸續續調現金給她，在提出告訴的一年前，大概是八十二年
    春天左右就開始借錢給她，總共借給她好幾百萬元，有一些有還，有一些還了又
    借，直到她說他要擴大她的生意，要比較多錢，他有跟我借過一次佰萬，其他
    都是拾萬、伍拾萬、陸拾萬，提出告訴的壹佰八十萬元，是我在提出告訴的時
    候結算的餘額，至於他不還我錢，是在他買土地以後因為生意上發生問題週轉不
    靈，八十三年夏天的時候，甲○○告訴我戊○○經濟已經週轉不靈，所以我才從
    這個時候沒有借錢給她，她總共跟我借的款項我不記得，‧‧‧。」等語（見本
    院九十三年三月二十五日審判筆錄），可知被告戊○○因珠寶店經營之需，係於
    八十二年春天即開始陸續向告訴人丙○○借款至八十三年夏天為止，又告訴人己○○亦於偵查時陳稱：被告戊○○係於八十二年五、六月起陸續向其借款至八十
    二年底止。（見偵查卷第五四頁背），並於八十五年十一月二十一日於本院庭呈
    之報告書中指稱：「民國八十二年十月左右開始定貨，八十三年初開始交貨，第
    一次交貨是大概壹仟萬多一點點，‧‧‧，陸陸續續給了將近貳仟萬元，‧‧‧
    。」，益見被告戊○○向告訴人借款及購買珠寶之期間，亦延續至八十二年底或
    八十三年間。且本件告訴人丙○○、乙○○○及己○○雖均係經由告訴人甲○○
    之介紹而借予被告戊○○金錢或售予珠寶，而與上開詐欺案件之告訴人朱克振、
    朱茂槐係經由戊○○表姊彭貴英之介紹而借款之情形雖略有不同，惟以本案之犯
    罪事實與前揭詐欺案件刑事判決書之內容相比較，該案中被告戊○○以所開設東
    泰珠寶銀樓需週轉為由，自八十二年起陸續向案外人朱克振、朱茂槐借款多次，
    至八十三年七月間因週轉不靈無法還款，經屢次以將出售土地清償債務為由，多
    次將所簽發之借款支票以本票或群億公司之支票換票，卻均跳票後，朱克振及朱
    茂槐始知受騙等情，顯與本件公訴人起訴之犯罪事實，除告訴人不同外，其餘並
    無二致，亦無公訴人所稱二案之時間相距甚遠且行為態樣不同之情形。則被告戊○○於本案所為詐欺犯行，與前案已確定之詐欺行為間，既時間緊接，且所犯構
    成要件相同，顯係基於概括犯意所為，有連續犯之裁判上一罪之關係，是揆諸前
    揭法條及判例意旨，應認本案被告戊○○之犯行業為前開確定判決之既判力效力
    所及，而應為免訴判決之諭知。
據上論斷，應依刑事訴訟法第三百零二條第一款，判決如主文。
本案經檢察官鍾和憲到庭執行職務。
中      華      民      國    九十三     年      四      月     十五    日
                                  臺灣桃園地方法院刑事第八庭
                                  審判長法  官  林  恆  吉
                                        法  官  吳  為  平
                                        法  官  劉  秀  君
右正本證明與原本無異。
如不服本判決，應於判決送達後十日內向本院提出上訴狀( 應附繕本 )，上訴於臺灣
高等法院。
                                        書記官  邱  仲  騏
中      華      民      國    九十三     年      四      月     十五    日
